【裁判字號】    98,交易,159
【裁判日期】    991231
【裁判案由】    過失致死
【裁判全文】
臺灣桃園地方法院刑事判決             98年度交易字第159號
公  訴  人  臺灣桃園地方法院檢察署檢察官
被      告  游義信
上列被告因過失致死案件，經檢察官提起公訴（96年度偵字第25
463號），茲判決如下：
    主  文
游義信因過失致人於死，處有期徒刑柒月。
    事  實
一、游義信於民國95年7 月11日中午12時15分許，駕駛車號5L-1
    152 號自用小貨車，沿桃園縣龍潭鄉○○○路往龍源路方向
    行駛，原應注意行車速度，應依速限標誌或標線之規定，無
    速限標誌或標線者，行車時速不得超過五十公里。但在未劃
    設車道線、行車分向線或分向限制線之道路，或設有快慢車
    道分隔線之慢車道，時速不得超過四十公里，又車輛行經設
    有彎道路段，應減速慢行，作隨時停車之準備，而汽車除行
    駛於單行道或指定行駛於左側車道外，在未劃分向線或分向
    限制線之道路，應靠右行駛。但遇有特殊情況必須行駛左側
    道路時，除應減速慢行外，並注意前方來車及行人，並應注
    意車前狀況，隨時採取必要安全措施，而依當時情形天候晴
    、為日間自然光線、柏油鋪裝路面、乾燥路面狀態、路面無
    缺陷、無障礙物、視距良好等情狀又無不能注意之情事，竟
    疏於注意及此，於行經桃園縣龍潭鄉○○○路489 號附近彎
    道前處時，因詹勳偉騎乘車牌號碼N6F-358 號機車由高楊南
    路沿桃園縣龍潭鄉○○○路向中豐路方向行駛於車道中自對
    向而來，斯時因游義信以高達每小時48至52公里之速度行駛
    ，復未在未劃分向線或分向限制線之道路上靠右行駛，致於
    經過彎道後仍未發現詹勳偉自前方騎乘機車駛至，詹勳偉此
    時見游義信所駕駛上開自用小貨車自前方彎道出現、駛於路
    中自對向接近卻無減速會車之行為，驚覺之下欲煞車減速、
    加大閃避行為未料機車失控打滑以致機車左側倒地向前滑行
    數公尺，游義信則因原有超速復未依規定靠右行駛，且疏於
    注意對向前述人車倒臥之事故，不及閃避，其所駕駛自用小
    貨車前保桿及右前輪已碰撞前方地上詹勳偉人車並輾及人車
    時，始驚覺欲緊急煞車使車停止，卻仍側壓過詹勳偉上半身
    後，拖行機車衝出右方路面大力擦撞路旁電桿後，所駕駛之
    自用小貨車方才止住，此時住家在附近之桃園縣龍潭鄉十股
    16之1 號處之游象標聽得巨大碰撞聲，步出距離碰撞處約30
    餘公尺之門口察看，而呂學相亦在游象標門口外附近停車觀
    看車禍情景後，繼續騎車返回所任職之王興森與陳美珠夫婦
    所經營之址設桃園縣龍潭鄉○○路161 巷1 號處之春進瓦斯
    行，惟詹勳偉仍因此車禍受有胸部鈍挫傷併氣胸，致使呼吸
    衰竭經送醫急救仍不治死亡，游象標則上前提醒游義信趕緊
    打電話報警，游義信於肇事後，在未被有偵查犯罪職權之機
    關或公務員發覺其為犯人前，即主動向到場處理之警員自首
    坦承肇事，進而接受本次裁判。
二、案經詹勳偉之父母詹前盛、朱永珍告訴暨臺灣桃園地方法院
    檢察署檢察官據報相驗偵查後起訴偵辦。
    理  由
一、程序部分：
（一）卷附之臺灣桃園地方法院檢察署相驗屍體證明書，係檢察
      官依其執行相驗屍體職務時所見聞而為之證明文書；臺灣
      桃園地方法院檢察署檢驗報告書，係檢驗員執行其勘驗死
      者傷勢並鑑定死亡原因之職務時，依其見聞及勘驗結果所
      為之證明文書，性質上均為公務員職務上所製作之證明文
      書或紀錄文書，且無證據可認有何顯不可信之情況，另道
      路交通事故現場圖、道路交通事故調查報告表（一）、（
      二）、道路交通事故肇事人自首情形紀錄表，均係員警接
      獲報案後抵達肇事現場，依法執行實施勘察等職務後所製
      作以紀錄當時實見現場情形之紀錄文書，並無證據證明有
      何虛偽不實或明顯瑕疵等顯不可信之情況存在，依刑事訴
      訟法第159 條之4 第1 款之規定，上開臺灣桃園地方法院
      檢察署相驗屍體證明書、臺灣桃園地方法院檢察署檢驗報
      告書、員警製作之道路交通事故現場圖、道路交通事故調
      查報告表（一）、（二）、道路交通事故肇事人自首情形
      紀錄表等自皆有證據能力。
（二）又車禍現場及車損照片、相驗照片均係機械之方式所留存
      之影像，並非依憑人之記憶再加以轉述而得，要非供述證
      據，殊無「傳聞證據排除法則」之適用，此外，復無證據
      證明有何偽造、變造或違法取得之情事，且均與檢察官主
      張之事實具有關聯性，各該照片亦具有證據能力。
（三）內政部警政署刑事警察局對死者詹勳偉身上所穿著衣物所
      為之95年9 月5 日刑鑑字第095110516 號鑑定書及同局對
      同案被告呂學相所為之98年4 月13日刑鑑字第0980049440
      號函暨所附呂學相之測謊報告、財團法人成大研究發展基
      金會98年12月3 日成大研基建字第09803950號函覆暨臺灣
      桃園地方法院檢察署委託財團法人成大研究發展基金會與
      國立成功大學交通管理系「肇事分析與諮詢中心」合作鑑
      定97年偵續字第287 號呂學相過失致死案件之原因與責任
      分析結果各1 份，則分別係檢察官囑託具有證物、測謊及
      車禍事故等鑑定能力機關就本件交通事故所為鑑定後所提
      出之書面報告，自應具有證據能力。
二、實體部分：
（一）上開事實，業據被告游義信於本院審理時坦認不諱（見本
      院卷第235 頁背面），復有本件車禍現場照片、警製道路
      交通事故現場圖、道路交通事故調查報告表（一）、（二
      ）、桃園縣政府警察局道路交通事故當事人酒精測定紀錄
      表、桃園縣政府警察局道路交通事故肇事人自首情形紀錄
      表、詹勳偉、游義信、呂學相等人之駕駛執照、行車執照
      、身分證影本、詹勳偉車禍送醫急救之敏盛綜合醫院所出
      具之診斷證明書各1 件（見95年度相字第1149號卷第18至
      29頁）及相驗屍體證明書、法醫驗斷書各1 件（見95年度
      相字第1149號卷第57頁、第62至66頁）及相驗照片（見95
      年度相字第1149號卷第69至80頁）在卷可稽，足認於上揭
      時、地，被告所駕之上開自用小貨車確與詹勳偉所騎乘之
      機車發生碰撞，而造成詹勳偉受有胸部鈍挫傷併氣胸，致
      使呼吸衰竭死亡之結果；另依內政部警政署刑事警察局對
      死者詹勳偉身上所穿著衣物所為之95年9 月5 日刑鑑字第
      095110516 號鑑定書及同局對同案被告呂學相所為之98年
      4 月13日刑鑑字第0980049440號函暨所附呂學相之測謊報
      告、財團法人成大研究發展基金會98年12月3 日成大研基
      建字第09803950號函覆暨臺灣桃園地方法院檢察署委託財
      團法人成大研究發展基金會與國立成功大學交通管理系「
      肇事分析與諮詢中心」合作鑑定97年偵續字第287 號呂學
      相過失致死案件之原因與責任分析結果（見95年度相字第
      1149號卷第92至97頁、桃園地方法院檢察署97年偵續字第
      287 號卷第66至74頁、99年調偵字第52號卷第7 至45頁）
      之鑑定結果，均認被告游義信確有上開超速、疏未靠右行
      駛等肇事原因，致與原已失控倒地之詹勳偉發生碰撞，是
      被告上開任意性自白，核與事實相符，堪以採信。
（二）按「行車速度，依速限標誌或標線之規定，無速限標誌或
      標線者，應依下列規定：一、行車時速不得超過五十公里
      。但在未劃設車道線、行車分向線或分向限制線之道路，
      或設有快慢車道分隔線之慢車道，時速不得超過四十公里
      。二、行經設有彎道、坡路、狹路、狹橋、隧道、學校、
      醫院標誌之路段、道路施工路段、泥濘或積水道路、無號
      誌之交岔路口及其他人車擁擠處所，或因雨霧致視線不清
      或道路發生臨時障礙，均應減速慢行，作隨時停車之準備
      。三、應依減速慢行之標誌、標線或號誌指示行駛。次按
      汽車除行駛於單行道或指定行駛於左側車道外，在未劃分
      向線或分向限制線之道路，應靠右行駛。但遇有特殊情況
      必須行駛左側道路時，除應減速慢行外，並注意前方來車
      及行人。又按「汽車行駛時，駕駛人應注意車前狀況及兩
      車併行之間隔，並隨時採取必要之安全措施。」，道路交
      通安全規則第93條第1 項、第95條第1 項、第94條第3 項
      分別定有明文。被告駕駛上開自用小貨車自應遵守上開規
      定，並負有前開注意義務，復參以當時天候晴、日間自然
      光線、柏油路面、路面乾燥無缺陷、無障礙物及視距良好
      等情，足認被告當時並無不能注意之情事，竟疏未注意依
      速限行駛自有應注意能注意而不注意之過失甚明。
（三）本件事故之發生，既因被告上開過失行為所致，已如前述
      ，則被告之過失行為與被害人詹勳偉之死亡結果間自具有
      相當因果關係，是被告上揭犯行洵堪認定，應予依法論科
      。
四、是核被告上開所為，係犯刑法第276 條第1 項之過失致人於
    死罪。又被告於車禍發生後，在未被有偵查犯罪職權之機關
    或公務員發覺其為犯人前，即主動向到場處理之警員自首坦
    承肇事，進而接受本次裁判之事實，有桃園縣政府警察局道
    路交通事故肇事人自首情形紀錄表1 份在卷可稽（見95年度
    相字第1149號卷第36頁），依刑法第62條前段規定，就其所
    犯上開之罪減輕其刑。爰審酌被告因疏未注意及遵守道路交
    通安全規則之相關規定，致肇事傷人性命，對被害人及其家
    屬所造成之傷痛，永遠無法回復，另衡以被告因確認係應負
    擔肇事責任後即自動提出欲賠償被害人家屬新臺幣（下同）
    100 萬元賠償金額，而被害人家屬經向臺灣桃園地方法院民
    事庭提起民事訴訟後被告業經裁判合計應賠償被害人家屬
    808698元，此有相關審判筆錄及臺灣桃園地方法院97年訴字
    第1437號民事判決附卷可參（見本院卷第228 頁背面、同卷
    第192 至198 頁），被告嗣經當庭與被害人家屬詹前盛協商
    後，更將賠償金額提高至120 萬元（見本院卷第228 頁背面
    ），復於審理前先行由家屬向相關銀行等金融機構借貸後提
    出120 萬元之合作金庫商業銀行銀行支票二紙試圖證明極有
    賠償之意，惟仍不獲被害人家屬之首肯（見本院卷第237 頁
    ），致徒勞無功及考量被告就本件車禍應負百分之七十過失
    之主要責任、尚未與被害人家屬達成和解、犯後坦承犯行、
    素行、經濟及家庭狀況等一切情狀，量處如主文所示之刑。
據上論斷，應依刑事訴訟法第273 條之1 第1 項、第299 條第1
項前段，刑法第276 條第1 項、第62條前段，判決如主文。
本案經檢察官黃榮德到庭執行職務。
中    華    民    國    99    年    12    月    31    日
                  刑事第九庭     法  官  王秀慧
以上正本證明與原本無異。
如不服本判決應於收受判決後10日內向本院提出上訴書狀，並應
敘述具體理由。其未敘述上訴理由者，應於上訴期間屆滿後20日
內向本院補提理由書(均須按他造當事人之人數附繕本)「切勿逕
送上級法院」。
                                 書記官  蔡紫凌
中    華    民    國    99    年    12    月    31    日
中華民國刑法第276條
（過失致死罪）
因過失致人於死者，處 2 年以下有期徒刑、拘役或 2 千元以下
罰金。
從事業務之人，因業務上之過失犯前項之罪者，處 5 年以下有
期徒刑或拘役，得併科 3 千元以下罰金。

司法院資訊處製作；財團法人民間司法改革基金會備份。
